【裁判字號】    98,交聲,1
【裁判日期】    980226
【裁判案由】    違反道路交通管理處罰條例聲明異議
【裁判全文】
臺灣新竹地方法院交通事件裁定           98年度交聲字第1號
移送機關    交通部公路總局新竹區監理所新竹市監理站
異  議  人  乙○○
上列受處分人因違反道路交通管理處罰條例案件，對於交通部公
路局新竹區監理所新竹市監理站竹監新四字第裁51-AEX010998號
違反道路交通管理事件裁決書，聲明異議，本院裁定如下：
    主  文
原處分撤銷。
乙○○不罰。
    理  由
一、按「汽車行駛於道路上，其汽車駕駛人或前座乘客未繫安全
    帶者，處駕駛人新臺幣（下同）1,500 元罰鍰」，道路交通
    管理處罰條例第31條第1 項定有明文。次按「法院受理交通
    事件，準用刑事訴訟法之規定」，道路交通管理處罰條例第
    89條前段定有明文。又最高法院76年臺上字第4986號判例意
    旨謂：「認定犯罪事實所憑之證據，雖不以直接證據為限，
    間接證據亦包括在內，然而無論直接證據或間接證據，其為
    訴訟上之證明，須於通常一般之人均不致有所懷疑，而得確
    信其為真實之程度者，始得據為有罪之認定，倘其證明尚未
    達到此一程度，而有合理之懷疑存在而無從使事實審法院得
    有罪之確信時，即應由法院為諭知被告無罪之判決」等語，
    即認定被告有罪，就該有罪事實不能有任何之合理懷疑存在
    （beyond the reasonable doubt） ，此為刑事訴訟法上法
    院認定事實之最重要原則之一，於法院審理行為人違反道路
    交通管理處罰條例案件時，亦當有其適用。易言之，法院於
    審理行為人違反道路交通管理處罰條例案件，當踐行完畢調
    查證據之程序後，為事實之認定時，如就原處分機關所認定
    之行為人違規之事實仍有合理之訴訟上懷疑，而無法百分之
    百確信行為人確有該當於道路交通管理處罰條例各該處罰條
    文之構成要件事實時，此際即應依訴訟上之待證事實「倘有
    懷疑，則從被告之利益作解釋」（in dubi opro reo）之證
    據法則，作對受處分人有利之認定。
二、原處分意旨略以：本件異議人即受處分人乙○○駕駛車牌號
    碼0428-JU 號自用一般小客車，於民國97年7 月12日15時45
    分許，行經臺北市○○○路○ 段，為臺北市政府警察局交通
    警察大隊內湖分隊警員甲○○舉發有汽車行駛於道路上，其
    汽車駕駛人未繫安全帶之違規行為，而依道路交通管理處罰
    條例第31條第1 項之規定製單舉發，並經原處分機關於97年
    11 月21 日依上開規定裁處罰鍰1,500 元等情，有臺北市政
    府警察局北市警交字第AEX010998 號舉發違反道路交通管理
    事件通知單及交通部公路局新竹區監理所新竹市監理站竹監
    新四字第裁51-AEX010998號違反道路交通管理事件裁決書在
    卷可憑。
三、異議意旨略以：我於97年7 月12日，駕駛車牌號碼0428-JU
    號自小客車甫從內湖交流道離開高速公路進入平面道路停等
    紅綠燈時，員警就敲我車子的副駕駛座車窗，我按下車窗後
    ，員警要求提供駕駛執照、行車執照供其查核，查核結束後
    就開立未繫安全帶的違規通知單，但本人當時剛下高速公路
    ，安全帶根本從未解開，況且我所駕駛的上開車輛全車有貼
    反光隔熱紙，為警攔查當時太陽又大，員警不太可能可以清
    楚看到車內狀況，為此聲明異議等語。
四、經查：
    本件違規事實之舉發過程，業據證人即舉發警員甲○○於本
    院調查時到庭結證稱：97年7 月12日當天是1 個人騎摩托車
    執行交通疏導勤務，騎經異議人車前時，發覺異議人似乎未
    繫安全帶，倒車確認異議人未繫安全帶，我就敲副駕駛座的
    玻璃窗，異議人見我敲窗，才趕快繫上安全帶，當時候異議
    人車子停等紅綠燈的位置距離交流道引道約1 、200 公尺，
    當天是晴天太陽很大，我是以目視方式看到異議人未繫安全
    帶等語（見本院卷第16頁至第18頁）。然經本院於98年2 月
    3 日現場勘驗異議人的上開車輛，勘驗結果認：勘驗當天天
    氣多雲偶有陽光，站在車號0428-JU 車輛前方朝前擋風玻璃
    看，因反光無法看到坐在車內的異議人，站在車輛的右前後
    照鏡往車內看，亦無法看到車內的狀況，站在右前座車門外
    ，往車內看車窗上會出現車外景物倒影，站在車輛右側B 柱
    ，往副駕駛座方向看，方可看到副駕駛座的置物盒，但無法
    看到坐在駕駛座的駕駛等情，有勘驗結果、照片在卷可按（
    見本院卷第17頁、第19頁至第25頁）。則證人即員警甲○○
    雖證述目視異議人駕車未繫安全帶，然本院現場勘驗異議人
    上開車輛時，天氣係多雲偶有陽光，而站在該車前方、右前
    後照鏡位置均無法看到車內駕駛人狀況，況依證人甲○○所
    述舉發當日天氣晴朗太陽很大，常理判斷隔熱紙的反光應較
    本院現場勘驗時更甚，則證人甲○○舉發當時可否清楚目擊
    駕駛人有否繫安全帶，即非無疑；復以並無其他證據證明異
    議人於員警為本件舉發後，有更動過隔熱紙之情全帶；再查
    ，警員基於職權舉發交通違規事件，本應詳盡舉證之責，對
    於異議人當場質疑事項，自應詳予蒐證，以杜絕爭議。綜上
    所述，實難僅以該舉發警員之證詞，遽以推論認定異議人有
    駕駛車輛未繫安全帶之違規行為。此外，復查無其他積極證
    據足以證明異議人有原處分機關所認定之前開違規行為，自
    應為對異議人有利之認定。
五、綜上所述，本件並無積極證據足以證明異議人乙○○有汽車
    行駛於道路上，汽車駕駛人未繫安全帶之違規情事，則原處
    分機關認定異議人有違反道路交通管理處罰條例第31條第1
    項規定之情事，而對之為前開裁決，即難認為允當，應認異
    議為有理由，由本院將原處分撤銷，改諭知異議人不罰之裁
    定，以資適法。
據上論斷，應依道路交通案件處理辦法第20條前段，裁定如主文
。
中    華    民    國    98    年    2     月    26    日
                  交通法庭    法  官  朱美璘
以上正本證明與原本無異。
如不服本裁定，應於裁定送達後5日內向本院提出抗告狀。
中    華    民    國    98    年    2     月    26    日
                              書記官  楊嘉惠


司法院資訊處製作；財團法人民間司法改革基金會備份。
